【裁判字號】    99,交聲,377
【裁判日期】    990430
【裁判案由】    違反道路交通管理處罰條例聲明異議
【裁判全文】
臺灣臺北地方法院交通事件裁定         99年度交聲字第377號
原處分機關  臺北市交通事件裁決所
異  議  人
即受處分人  甲○○
上列受處分人因違反道路交通管理處罰條例案件，對於臺北市交
通事件裁決所於中華民國九十九年三月四日所為之處分（原處分
案號：北市裁罰字第裁二二－ＣＧ0000000號）聲明異議
，本院裁定如下：
    主  文
異議駁回。
    理  由
一、按「雙白實線」指設於路段中，用以分隔同向車道，並禁止
    變換車道之道路標線；又禁止變換車道線，用以禁止行車變
    換車道，設於交通特別繁雜而同向具有多車道之橋樑、隧道
    、彎道、坡道、接近交岔路口或其他認為有必要之路段，並
    得於禁止變換車道處之起點路面，標繪黃色「禁止變換車道
    」標字，道路交通標誌標線號誌設置規則第一百四十九條第
    一項第一款第七目、第一百六十七條第一項分別定有明文。
    次按駕駛人駕駛車輛或行人在道路上，應遵守道路交通標誌
    、標線、號誌之指示、警告、禁制規定，並服從執行交通勤
    務之警察或依法令執行指揮交通及交通稽查任務人員之指揮
    ；汽車駕駛人，爭道行駛有任意駛出邊線，或任意跨越兩條
    車道行駛之情形者，處新臺幣（下同）六百元以上一千八百
    元以下罰鍰；再汽車駕駛人，有道路交通管理處罰條例第四
    十五條之情形者，除依原條款處罰鍰外，並記違規點數一點
    ，道路交通管理處罰條例第四條第一項、第四十五條第十二
    款及第六十三條第一項第一款亦分別有明文規定。再汽車駕
    駛人跨越禁止變換車道線，並經以科學儀器取得證據資料證
    明其行為違規，當場不能或不宜攔截製單舉發者，得對汽車
    所有人逕行舉發處罰；而前揭道路交通管理處罰條例之處罰
    ，受舉發違反道路交通管理事件之受處罰人，認為受舉發之
    違規行為應歸責他人者，應於舉發違反道路交通管理事件通
    知單應到案日期前，檢附相關證據及應歸責人相關證明文件
    ，向處罰機關告知應歸責人，處罰機關應即另行通知應歸責
    人到案依法處理，逾期未依規定辦理者，仍依前揭條例各該
    違反條款規定處罰，復為道路交通管理處罰條例第七條之二
    第一項第七款、第二項第八款、第八十五條第一項所明定。
    此外，汽車駕駛人，爭道行駛有任意駛出邊線，或任意跨越
    兩條車道行駛之情形者，依違反道路交通管理事件統一裁罰
    基準及處理細則第四十四條第一項及違反道路交通管理事件
    統一裁罰基準表之規定，尚須依行為人有無在應到案日期前
    到案而決定應對行為人所處罰鍰之數額。是行為人如爭道行
    駛而有任意駛出邊線，或任意跨越兩條車道行駛而為警舉發
    ，於舉發通知單上所載之應到案日期前到案聽候裁決，並經
    主管機關調查後仍認定其有違規之行為者，依違反道路交通
    管理事件統一裁罰基準及處理細則第四十四條第一項及違反
    道路交通管理事件統一裁罰基準表之規定，應對該行為人處
    以六百元之罰鍰，並記違規點數一點。
二、本件異議人即受處分人甲○○於民國九十八年十二月七日下
    午五時三十分許，駕駛陳春琴所有之車牌號碼為八三○六—
    ＵＴ號之自用一般小客車，行經臺北縣三重市○○路與集成
    路口時，因任意跨越兩條車道行駛，而為設置於路旁之固定
    式照相儀器以拍照之方式採證。嗣由臺北市政府警察局交通
    大隊警員賈人麟以前開車輛有前揭違反道路交通管理處罰條
    例第四十五條第十二款規定之行為而逕行掣單舉發，並將前
    開舉發通知單送達於車輛所有人。受處分人於舉發通知單上
    所載之應到案日期即九十九年一月二十日前向原舉發機關提
    出申訴並說明其為實際駕駛人，經原處分機關調查結果，認
    受處分人確有前開違規行為，原處分機關乃於九十九年三月
    四日以受處分人有「任意跨越兩條車道行駛」之違規事實，
    依道路交通管理處罰條例第四十五條第十二款、第六十三條
    第一項第一款，違反道路交通管理事件統一裁罰基準及處理
    細則第四十三條、第四十四條及違反道路交通管理事件統一
    裁罰基準表之規定，裁處受處分人六百元罰鍰，並記違規點
    數一點。
三、據受處分人之聲明異議狀意旨，固不否認於前述時間、地點
    ，駕駛上開車輛，行經前揭交岔路口等事實，惟矢口否認有
    何交通違規行為，辯稱：伊當時係在綠燈情形下，打方向燈
    向右前方變換車道，且該處為左虛右實之交通標線係可變換
    車道，伊並未跨越兩車道行駛；又裁決書中引用之舉發條文
    為道路交通管理處罰條例第四十五條第十二款之「任意駛出
    邊線或任意跨越兩條車道行駛」，此與舉發事由為「跨越兩
    條車道行駛」相互對照，明顯不符，亦即伊既無「任意」，
    亦非同時橫跨行駛於兩車道上，若有違規，則應歸責於交通
    標線，而非伊本人云云。
四、經查：
（一）本件受處分人於前開時間，駕駛前揭車輛，行經上開路段
      之事實，為受處分人所不否認，並有採證照片共二幀在卷
      得徵，應堪採信。次查，所謂指向線，用以指示車輛行駛
      方向，其係以白色箭頭劃設於車道上，且該標線設於交岔
      路口方向專用車道上與禁止變換車道線配合使用時，車輛
      須循序前進，並於進入交岔路口後遵照所指方向行駛，此
      乃道路交通標誌標線號誌設置規則第一百八十八條第一項
      、第二項所規範明確。又前開箭頭符號間之雙白線條，為
      前方路口禁止變換車道標線，並非僅作為箭頭符號之區隔
      符號；且關於「跨越雙白線變換車道」之違規案件，應依
      道路交通管理處罰條例第四十五條第十二款規定裁處，此
      復經交通部分別以九十六年二月五日交路字第○九六○○
      ○一二九二號函及七十五年九月一日交路字第一九五六七
      號函函釋在案，合先敘明。
（二）受處分人雖以前開情詞置辯。惟由上開第一張採證照片觀
      之，當時受處分人所駕駛上開車輛正由最內側車道向右靠
      往右側之車道，且其車輛後方之車道線為雙白實線，顯示
      受處分人已進入三重市○○路與集成路交岔路口停止線前
      之禁止變換車道標線區域內，且其車輛之右前車輪已然跨
      越該雙白實線，其右後車輪正壓於該雙白實線上；而由第
      二張採證照片所示，受處分人所駕車輛之右邊車身業已橫
      跨兩車道並正駛越停止線而持續向前行駛，惟依道路交通
      安全規則第九十八條第一項第五款規定，汽車在同向二車
      道以上之道路，除準備停車或臨時停車外，不得駛出路面
      邊線或跨越兩條車道行駛。然本件受處分人既非為準備停
      車或臨時停車，自不得跨越兩條車道行駛，是受處分人僅
      泛稱伊無任意亦非同時橫跨行駛於兩車道上云云，無足可
      採。
（三）本件事證明確，受處分人於前開時間、地點，有任意跨越
      兩條車道行駛之違規行為，堪以認定。
五、綜上所述，受處分人確有於前揭時間，駕駛車輛有任意跨越
    兩條車道行駛之行為，自屬違反道路交通管理處罰條例第四
    十五條第十二款之規定，而受處分人於舉發通知單上所載應
    到案日期前向原處分機關提出申訴，原處分機關乃依道路交
    通管理處罰條例第四十五條第十二款、第六十三條第一項第
    一款、違反道路交通管理事件統一裁罰基準及處理細則第四
    十四條第一項暨違反道路交通管理事件統一裁罰基準表之規
    定，裁處受處分人六百元罰鍰，並記違規點數一點，經核並
    無違誤，本件異議為無理由，自應予以駁回。
據上論斷，應依道路交通案件處理辦法第十九條，裁定如主文。
中    華    民    國    99    年    4     月    30    日
                  臺灣臺北地方法院交通法庭
                      法      官  雷淑雯
以上正本證明與原本無異。
如不服本裁定，應於裁定送達後五日內向本院提出抗告狀。
                      書  記  官  胡詩唯
中    華    民    國    99    年    4     月    30    日

司法院資訊處製作；財團法人民間司法改革基金會備份。
